【裁判字號】    90,自,825
【裁判日期】    920507
【裁判案由】    詐欺
【裁判全文】
臺灣臺中地方法院刑事判決                            九十年度自字第八二五號
    自  訴  人  乙  ○
                甲○○
    共      同
    自訴代理人  方文律師
    被      告  己○○
    選任辯護人  周進文律師
    被      告  壬○○
右列被告因詐欺等案件，經自訴人提起自訴，本院判決如左：
    主  文
己○○、壬○○均無罪。
    理  由
一、自訴意旨以：被告己○○、壬○○與訴外人丙○○三人係崇德五金行（設於臺中
    市○○區○○路三段一四三號）之合夥人，丙○○負責該該行之財務，因需資金
    周轉，乃由丙○○陸續持崇德五金行所收貨款之未到期支票二十一紙向自訴人乙○多次借款，未到期之貨款支票係供清償借款之用，自訴人乙○則將大部分之款
    項以匯款之方式匯入崇德五金行在慶豐銀行臺中分行之甲存帳戶（戶名：崇德五
    金行壬○○，帳號：000000000）內，少部分借款則以現金交付丙○○收訖，計
    崇德五金行向自訴人乙○所借之款項有新台幣（下同）一百五十二萬四千七百七
    十元。詎被告壬○○明知自訴人乙○係基於合法原因持有上開貨款支票，竟對上
    開丙○○持之借款之貨款支票以「掛失止付」之方式阻止付款，經乙○發覺後，
    乃於民國（下同）九十年六月二十二日以存證信函警告被告壬○○上開支票並非
    遺失或被竊，若以不實事項掛失止付恐涉犯誣告罪嫌，籲其出面處理。殊料被告
    己○○、壬○○二人竟基於意圖為自己或他人不法所有之犯意聯絡，於九十年八
    月二十九日在臺中市○○路五八一號三樓之二處所，為將自訴人乙○所持有崇德
    五金行確實可供兌現之貨款支票予以騙回，竟假意與自訴人甲○○和解，並由被
    告己○○交付其妻庚○○為負責人之崎谷實業有限公司（下稱崎谷公司）面額分
    別為五十二萬二千九百零八元、三十一萬六千七百元，到期日九十年九月三十日
    、九十年十一月十五日之支票二紙（如附表所示），並在該支票背面背書而將貨
    款支票換回，當場向自訴人甲○○保證將以貨款支票所領得之款項支付所換崎谷
    實業有限公司之支票，故該支票絕對兌現，惟因貨款支票散於各地銀行，且業經
    掛失止付，故需短暫時日始可領款，自訴人甲○○不疑有他，誤信被告等保證稱
    將以貨款支票所領得之款項支付所換支票，故該支票絕對兌現之言，乃與被告等
    達成和解協議，並將確實可兌現之貨款支票與被告己○○所交付之崎谷實業有限
    公司之如附表所示之二紙支票交換。詎九十年九月三十日、十一月十五日支票屆
    期時，自訴人將如附表所示之支票提示後，竟遭退票，經查證該帳戶已被列為拒
    絕往來戶，而崎谷公司早在八十七年十二月二日已為解散登記，故該公司實際上
    已不存在，被告等以無法兌現之支票換回確實可兌現之貨款支票，且崎谷實業有
    限公司早在如附表所示之支票開立日前之八十七年十二月二日已為解散登記，其
    法人格顯已不存在，被告己○○明知該公司法人格已不存在，竟仍以該公司名義
    開立支票，顯已涉犯偽造有價證券之犯行，況被告己○○業於鈞院九十一年十二
    月六日審理時自承：系爭二紙支票係伊自己開立的，沒有經過崎谷實業有限公司
    之負責人即其妻庚○○之同意，因為來不及通知她等語，顯見被告己○○確實有
    未經授權即擅自開立支票之偽造有價證券之犯行，雖被告己○○與陳靜淓為夫妻
    關係，然仍無解其未經授權而擅自偽造有價證券之犯行；而被告己○○、賴進獻
    二人持該如附表一所示之支票向自訴人騙取本得兌現之貨款支票，其詐欺取財之
    情狀亦已臻明確，爰依法自訴被告己○○犯有刑法第二百零一條第一項、第二項
    之偽造及行使有價證券罪以及被告己○○、壬○○共同犯有刑法第三百三十九條
    第一項之詐欺取財罪等犯行。訊據被告己○○固不否認曾與自訴人乙○及其代理
    人甲○○簽立如附件一所示之和解契約書，並簽發如附表一所示之支票二紙交付
    予自訴人乙○方面等節，惟堅決否認有何偽造有價證券並行使以及與被告壬○○
    共同詐欺取財之犯行；訊據被告壬○○亦堅決否認有何詐欺取財之犯行。二人分
    別以如下所述為辯解：
  (一)被告己○○部分：
  1.依據雙方所簽立之如附件一所示之和解書，第一條所示被告等人所持有票據等之
    債權金額為一百六十六萬七千四百元，而第二條及第四條所示自訴人之票據等債
    權金額分別為一百一十九萬八千六百二十元、一百二十萬八千三百八十八元。被
    告依前開和解書第五條所開立予自訴人作為擔保之支票款共計八十一萬九千六百
    零八元，其計算方式即為將第二條、第四條金額相加後，再減去第一條金額後之
    餘額。被告之所以開立如附表所示之二紙支票予自訴人方面，乃係因為前開和解
    書第二、四條所示自訴人之債權額超過第一條所示被告等人所持有票據等之債權
    金額（其間之差額即為八十一萬九千六百零八元），被告因此開立該二紙支票予
    自訴人，以找補前開和解書第一條金額與第二、四條金額之差額。蓋：1.自訴人
    依前開和解書第二、四條所交付予被告之票據合計有二十五紙，該和解書將之分
    別約定於第九條（九紙）、及第四條（十六紙），顯見雙方已有將該二十五紙支
    票做不同處理之協議；2.再徵諸前開和解書第四條記載「倘上述之票據未能如期
    兌現，概與乙方（即自訴人）無關。」之文義，然第二條卻未規定，可證自訴人
    對於前開和解書第二條所示九紙之票之兌現，負有擔保責任；3.又雙方於前開和
    解書第五條又約定「甲方於收受上述票據後，同意簽發‧‧‧‧‧‧作為向乙方
    擔保換取上述票據之用途。」，該等文義特別標明被告開立予自訴人之二紙支票
    係作為擔保之用。可稽被告係為找補雙方和解金額之差額方開立系爭二紙支票，
    惟因自訴人所交付之如第二條所示之九紙支票，能否取得票款，尚屬未定之數，
    故暫開立該二紙支票予自訴人，而後再依前開和解書第二條九紙支票之收款情形
    ，決定應否如數給付系爭二紙支票支票款。自訴人主張，其依前開和解書第二條
    交付被告之九紙支票有無兌現，與自訴人無關，被告皆須依前開和解書第五條約
    定給付二紙支票八十一萬九千六百零八元之票款，顯屬無稽。從而，如該由自訴
    人交付予被告之九紙支票無法兌現，被告不但無須依前開和解書第五條約定開立
    二紙支票予自訴人，甚且自訴人應給付被告差額三十七萬九千零十二元。
  2.然查，前開和解書訂立後，被告持如和解書第二條所示之九紙支票收款，竟均未
    能兌現或未能收到，故被告不但不需使該如附表所示之二紙支票兌現，自訴人甚
    且應返還被告差額，被告因此曾經請求自訴人返還本件系爭如附表所示之二紙支
    票，然自訴人均拒絕返還，並將該二紙支票提示兌現，因此退票。而依前開之說
    明，被告因前開和解書之訂立，受有一百一十九萬八千六百二十元之損失，如扣
    除被告所交付予自訴人而未兌現之二紙支票八十一萬九千六百零八元，被告仍受
    有三十七萬九千零十二元之損失，被告並未取得任何不法利益，反而受有損害，
    自訴人空言指摘被告詐欺，顯有不合。又查自訴人亦曾於自訴狀內自陳「當場向
    自訴人甲○○保證稱將以貨款支票所領得之款項支付所換崎谷實業有限公司支票
    」（參閱自訴狀第三頁第三行及九十一年六月二十六日刑事追加犯罪事實狀第二
    頁第十行以下記載），此已可證明被告依前開和解書第五條所交付予自訴人二紙
    支票之目的，係以自訴人依前開和解書第二條所交付被告票據可向發票人等票據
    債務人取得款項作為前提，否則自訴人當無需為此種陳述。尤有甚者，自訴人復
    自陳「被告等以無法兌現之支票（即指系爭如附表所示之二紙支票）換回確實可
    兌現之貨款支票」等語，顯見自訴人已承認於前開和解書訂立時，係向被告表示
    第二條之九紙支票確實可兌現，被告因此始開立前開和解書第五條之二紙支票予
    自訴人，然前開和解書第二條所示之九紙支票，其後均未能兌現，被告因此受有
    損害，自訴人迄未補償被告，何能再要求被告給付系爭二紙支票支票款？亦何能
    指摘被告涉犯詐欺罪嫌？
  3.末查，前開和解書訂立時，自訴人不但向被告表示第二條之九紙支票確實可兌現
    ，使被告信以為真而交付前開和解書第五條之二紙支票予自訴人，且自訴人並向
    被告表示第二條之九紙支票為貨款支票，然其後被告執該九紙支票向發票人等票
    據債務人請求清償時，始發現該九紙支票並非貨款支票，該九紙支票係自訴人經
    營民間放款業務而自債務人處取得之支票，自訴人以該等無法兌現之支票訛詐被
    告而取得和解書第五條之二紙支票，被告未追訴自訴人之責任，自訴人竟先對被
    告提出本件自訴，實令人匪夷所思。
  (二)被告壬○○部分：自己是因為受朋友丙○○之託，在崇德五金行擔任名義上之負
    責人（因為丙○○自己債信不佳，且有跳票紀錄，為免影響崇德五金行將來經營
    之信用，所以才情商其來擔任掛名之負責人，其並沒有對該五金行出資），並於
    慶豐商業銀行臺中分行開立「崇德五金行壬○○」之支票存款帳戶，供案外人丙○○及崇德五金行收支款項之用，此次之所以加入和解契約係因為當時由案外人
    丙○○持向自訴人乙○調借現金之支票業經崇德五金行以遺失為由辦理掛失止付
    ，被告壬○○既為崇德五金行之名義上負責人，為與被告己○○、自訴人方面共
    同解決該問題，只好參與該項和解，沒有詐欺自訴人等語。
二、按犯罪事實應依證據認定之，無證據不得推定其犯罪事實。又不能證明被告犯罪
    者，應諭知無罪之判決，刑事訴訟法第一百五十四條、第三百零一條第一項前段
    分別定有明文。刑事訴訟制度受「倘有懷疑，則從被告之利益為解釋」、「被告
    應被推定為無罪」原則所支配，故得為訴訟上證明者，無論為直接或間接證據，
    須客觀上於吾人一般社會生活經驗均不致有所懷疑，而達於確信之程度者，且除
    認定被告犯罪之外，無從本於同一事證為其他有利於被告之合理推斷，始可據為
    有罪之認定，倘其證明尚未達於確信之程度，而有合理可疑存在時，即難據對被
    告為不利之認定，換言之，在「法律判斷」上，即不能為被告有罪之認定。次按
    「刑法上所謂偽造有價證券，以無權簽發之人冒用他人名義簽發為要件，如果行
    為人基於本人之授權，或其他原因有權簽發者，則與無權之偽造行為不同。」、
    「刑法上之偽造有價證券，以無權簽發之人冒用他人名義簽發為要件，如果行為
    人基於本人之授權，或其他原因有權簽發者，則與無權之偽造行為不同。其授權
    行為之方式，固不論是書面或口頭，明示或默示為之，均無不可。」，最高法院
    五十三年台上字第一八一０號著有判例、八十七年度台上字第二八三０號號著有
    判決可資參照。再按刑法第三百三十九條第一項之詐欺罪，必須行為人自始基於
    不法所有之意圖，以詐術使人交付財物，始能構成，所謂以詐術使人交付，必須
    被詐欺人因其詐術而陷於錯誤，若其所用方法，不能認為詐術，亦不致使人陷於
    錯誤，即不構成該罪，最高法院四十六年臺上字第二六○號著有判例可資參照。
    至於民事債務當事人間，若有未依債務本旨履行給付之情形，在一般社會經驗而
    言，原因非一；其因不可歸責之事由無法給付，或因合法得對抗他造主張抗辯而
    拒絕給付，甚至債之關係成立後，始行惡意遲延給付，皆有可能，非必出於自始
    無意給付之詐欺犯罪一端；又刑事被告依法不負自證無罪之義務，故在別無積極
    證據之情形下，自難違反刑事訴訟法第一百五十四條之規定，以被告單純債務不
    履行之狀態，推定被告自始即有不法所有之意圖而施用詐術。本件自訴意旨無非
    係以：前開犯罪事實業有未到期支票二十一紙、匯款紀錄、存證信函、崎谷公司
    基本資料一份、如附表一所示之支票二紙、和解協議書、證人戊○○等為其論述
    之依據。
三、本件自訴人乙○、被告己○○方面因與案外人丙○○間經營合夥、借貸之糾紛，
    為求解決所生票據債務糾紛，遂於九十年八月二十九日在臺中市○○路五八一號
    三樓之二處，由自訴人甲○○代理自訴人乙○與被告己○○、壬○○簽訂系爭和
    解契約書，並以證人戊○○為見證人一節，以及兩造間和解契約內容為：1.第一
    條係指關於被告所持有之票據部分，應由自訴人乙○代丙○○給付被告己○○如
    附件一所示之九紙支票及本件一紙共計一百六十六萬七千四百元之票據金額；2.
    第二條係指關於自訴人乙○所持有之票據部分，應由被告己○○給付自訴人乙○
    如附件二所示之九紙支票，共計一百十九萬八千六百二十元之票據金額；3.第三
    條係指上開兩項互相扣抵後自訴人乙○同意代丙○○給付四十六萬八千七百八十
    元予被告己○○；4.第四條前段指被告崇德五金行即壬○○願意撤銷十二張已辦
    理掛失止付支票之公示催告之申辦手續；5.第五條前段係指經交互計算結果被告
    己○○尚應給付原告八十一萬九千六百零八元等節暨雙方簽立系爭和解契約時，
    自訴人已將附件二所示之九紙支票，及附件三編號一至編號十四所示之十四紙支
    票交付被告己○○及崇德五金行即壬○○收執、被告己○○斯時已知如附件二所
    示編號一、二、三、七、八、九之支票已因發票人為拒絕往來戶，而遭退票等節
    ；以及被告己○○並依系爭和解契約第五條後段之約定，交付其妻庚○○為負責
    人之崎谷實業有限公司所簽發如附表所示之系爭二紙支票，被告並在該支票背書
    ，並將上述附件二、附件三所示之支票換回，系爭二紙支票業經自訴人乙○於到
    期日後提示卻不獲付款迄今等節，業為自訴人與被告方面所不爭執，並有系爭和
    解書一份、崎谷實業有限公司之設立及歷次變更登記資料一份在卷可稽，此部分
    之事實應堪以認定。訊據被告己○○固坦承如前述之事，惟堅決否認有何自訴人
    所指之偽造有價證券、詐欺之犯行，辯稱：如附表所示之支票乃其獲其妻即證人
    庚○○（崎谷實業有限公司之負責人）之授權而簽發，該二紙支票是其故意讓支
    票未獲兌現的，因為自訴人乙○所交付之如附表二所示之九紙支票之票據債務人
    未能兌付票款等語；被告壬○○則辯稱：其只是恰好為崇德五金行之名義上負責
    人才出名在系爭和解書中，惟就實際內容均未參與，焉有詐欺自訴人之理等語資
    為辯解。經查：
  (一)被告己○○方面：
  1.偽造有價證券部分：
    (1)被告己○○所簽發之如附表所示之二紙支票之發票人崎谷實業有限公司已於八
      十七年十一月十二日解散，並於八十七年十二月二日向臺灣省政府建設廳辦理
      解散登記，惟尚未辦理清算完畢等情，有本院依職權向經濟部中部辦公室調閱
      之崎谷實業有限公司之股東同意解散之同意書、申請函在卷足資佐憑，堪信為
      真實。
    (2)附表所示支票之發票人崎谷實業有限公司於臺灣土地銀行華江分行開立支票存
      款帳戶而領用支票，該公司雖於九十年六月十一日因支票存款餘額未達新台幣
      二千元，並經一年以上未與土地銀行往來而轉入休眠戶，惟於同年八月十五日
      曾有該公司簽發之支票持票人經由票據交換提示到行，該行遂於同年八月十六
      日辦理第一類票據信用資料查覆無不良票信紀錄；又該帳戶乃直至九十年九月
      二十一日始成為拒絕往來戶等節，有臺灣土地銀行華江分行九十年十一月十四
      日華存字第九０００二五五號函以及所附之資金往來明細資料一份在卷可稽。
      堪信被告己○○於九十年八月二十九日簽發系爭如附表所示之二紙支票時，該
      崎谷實業有限公司之票據信用尚屬良好。
    (3)被告己○○乃經前揭崎谷實業有限公司之負責人庚○○之授權，方簽立如附表
      所示之支票用以解決崇德五金行所衍生之債務一節，業據證人庚○○到庭證述
      ：「（問：被告郭與自訴人發生五金行債務糾紛後，有無跟你提過要用崎谷的
      名義開票？）有。我們那時後為了支應被告郭與崇德五金行的債款，票都不夠
      開，所以被告郭有跟我提過要用崎谷的票來支應。」、「（提示自證五即如附
      表所示之支票問：是否是你同意以崎谷名義開的？）這是我同意被告郭開給自
      訴人的，這是他拿過去當場開，之前他有告訴我，我有授權他開，我有把章拿
      給他，金額他也有跟我提，我都知道」等語在卷。被告己○○雖曾於本院九十
      一年十二月六日審理時供稱：開立如附表所示支票沒有獲得庚○○之授權云云
      ，惟其同日供稱：「那天她不在家，我沒有跟她說」、「本件的這二張是因為
      來不及通知她才自己開的」、「我為了要解決丙○○與崇德五金行的債務才把
      崎谷的票拿出來再使用，那時後我有告訴庚○○‧‧‧」等語，則與證人庚○○之證述內容互為勾稽可知，被告己○○應係事先有獲證人庚○○之概括授權
      而可以以崎谷實業有限公司本已於九十年六、七月間成為休眠戶之支票存款帳
      戶之支票處理被告己○○與崇德五金行、案外人丙○○間之債務糾紛，僅簽發
      如附表所示之支票二紙時，未再次當面獲得證人庚○○之授權爾，被告己○○
      嗣後改稱：應該是經過證人庚○○同意而簽發系爭支票二紙的等語，應堪採信
      。
    (4)則依據前開二、之說明，本件被告己○○簽發如附表所示之二紙支票既係經崎
      谷實業有限公司負責人庚○○之概括授權之同意，顯然與無權簽發之冒用他人
      名義簽發票據之偽造行為有異。縱該崎谷實業有限公司業已解散，惟該公司並
      未清算完結，則於清算範圍內應仍視為其法人格繼續存續，縱其負責人庚○○
      授權他人以該公司之支票支應非屬清算範圍內之債務，惟基於有利及保護票據
      債權人之解釋，應認為該等票據之簽發仍屬有效，僅生該公司之負責人即清算
      人庚○○於執行職務時，違背對該公司之義務致公司因而受有損害之問題，核
      與被告己○○簽發系爭如附表所示之支票二紙是否涉及偽造一事無涉，併此敘
      明。
    (5)綜據前述，自訴人徒以該支票係被告己○○未經授權而簽發，有涉犯偽造有價
      證券之情形云云，洵屬無據。
  2.詐欺取財部分：
    (1)查本件和解之內容並無何違背當事人（即自訴人方面與被告己○○）間之真意
      ，亦別無其他意思表示上之瑕疵，僅係自訴人因被告己○○以已解散之公司任
      發票人所開立而後來未能兌現之支票作為扣抵差額之支應係有詐欺取財之犯行
      ，若該二張支票能夠兌現的話，就不算是有詐騙等語，業據自訴人代理人於九
      十一年十一月一日、九十一年十二月六日審理時一再陳述在卷。被告己○○則
      辯稱自己是刻意讓票跳掉的，因為當時契約是約定該二張支票只是供作擔保用
      ，若自訴人乙○所交付之如附件二所示之九紙支票未能順利索得票款，就不支
      付該等支票等語。則被告己○○將系爭二紙支票交付自訴人方面，尚難謂有何
      施用詐術之情形。
    (2)次查本件由被告己○○所簽發之系爭如附表所示之二紙支票乃經發票人崎谷實
      業有限公司之負責人庚○○之授權而簽發，且該等支票之帳戶於斯時均屬正常
      往來之情形等節，已如前述。參以被告己○○於簽發該等支票時，皆有在該支
      票背面親自背書等節，有該等支票背面之影本附卷可稽，果若被告己○○簽發
  該二紙支票時有故意詐騙自訴人之意思，自無需多此一舉而增加一己之票據責
      任。顯然被告己○○就系爭二紙支票之簽發及交付，實無存有詐欺自訴人之主
      觀意思。
    (3)再者，系爭如附表所示支票之發票人即崎谷實業有限公司於臺灣土地銀行華江
      分行之甲存帳戶，雖於九十年八月十五日再度因「休眠戶復活」而恢復與臺灣
      土地銀行華江分行之往來期間，由證人庚○○所開立或授權被告己○○所開立
      之支票除其中一張由證人庚○○自行兌付以外，餘或因發票人簽章不符而退票
      或存款不足而退票，惟此乃因證人庚○○一時疏忽而蓋錯章，所以聯絡持票人
      把票拿回來，並對該等債務一一以現金償還解決等情，業據證人庚○○於本院
      審理時到庭證述在卷，核與證人牧田公司員工辛○○及寶詠公司負責人丁○○
      到庭證述該崎谷公司所用以支付貨款之支票固因簽章不符而退票，惟被告己○○及證人庚○○有以現金與其等解決等情相符，復有臺灣土地銀行華江分行註
      記各次退票原因之資金往來明細表一份在卷可稽，由該等事證以觀，堪信被告
      己○○指該崎谷實業有限公司之支票帳戶於和解書簽立並交付如附表所示支票
      之同時，票據信用並未出現不良而有拒絕往來之現象，且一旦出現跳票之情形
      ，均有與持票人聯絡，並改以現金解決債務等情，尚堪採信。自訴人一再指稱
      被告己○○是刻意製造崎谷實業有限公司與客戶支票往來之假象，以欺騙自訴
      人云云，尚屬無據。
    (4)被告己○○雖一再辯稱之所以簽發該系爭如附表所示之二紙支票，係因和解時
      已表明要以自訴人乙○所交付之如附件二所示之九紙支票經催得票款後，再以
      該票款存入崎谷實業有限公司前揭甲存帳戶內，以支付系爭和解契約中敘及之
      扣抵差額等語。惟查，當時自訴人與被告己○○固曾約定以被告己○○向如附
      件二所示之九紙支票之票據債務人取得之款項支應所開立之如附表所示之支票
      ，惟當時並沒有說不能取得該九紙支票票款時，就不給付如附表二所示二紙支
      票之票款以及當時之所以會把如附件二所示之九紙支票特別書名在和解契約書
      第二條，乃是為要與該和解書第四條中所提及之業經崇德五金行掛失止付之支
      票作為區別等節，業據證人戊○○於本院審理時到庭證述在卷，則被告辯稱當
      時曾與自訴人甲○○約定若不能要回那九紙支票票款時，就不給付如附表所示
      支票之票款云云，即屬無據；惟縱將系爭和解契約理解為無論如附件二所示之
      支票有無兌現或向票據債務人催索得票款，被告己○○均需給付如附表所示之
      二紙支票票款之意思，被告己○○取得自訴人方面之如附件二所示之支票，仍
      難謂有何詐欺取財之情形，蓋自訴人已自承當時和解契約之成立並無何意思表
      示上之遭受詐欺之情形，而被告己○○開立如附表所示之支票又係獲得該發票
      人即崎谷實業有限公司之負責人庚○○之授權，並在該之票背面背書，業如前
      述，顯示其當時並無藉此規避其責任並以詐術騙取自訴人交付如附件二所示之
      九紙支票之不法意圖，自訴人一再以被告己○○以一業經解散之公司所簽發之
      票據作為支付和解契約差額之工具，認被告己○○有詐欺情事云云，洵屬未合
      ，此部分應僅屬民事上債務履行之糾紛，要難以刑法上之詐欺罪相繩，遑論如
      兩造間確實曾經約定必須等系爭九紙支票之票款均經被告己○○催討到手之後
      ，才給付如附表所示支票之款項之情形。
    (5)由前揭事證可知，被告己○○以系爭如附表所示之支票作為履行和解契約之工
      具，並無何詐欺之情事存在，僅應為民事債務履行與否之問題，要難對之以詐
      欺罪相繩。
  (二)被告壬○○部分：查被告壬○○係崇德五金行之名義上負責人，該崇德五金行名
    義之支票均需以被告壬○○之名義出具一節，為自訴人所不否認，並為被告己○○供承在卷，此部分尚堪以採信。又查因崇德五金行將自訴人乙○所持之如和解
    書第四條所示之支票向銀行辦理掛失止付，為取消掛失止付之紀錄，故才會將被
    告壬○○列名為系爭和解書之和解人，惟就和解之實際內容而論，被告壬○○並
    未參與等情，業據自訴人甲○○即代表自訴人乙○出席系爭於九十年八月二十九
    日之和解會議之人於本院九十二年一月二十三日審理時陳稱在卷，並為同案被告
    己○○於歷次調查、審理中再三陳明在卷，且觀諸該和解契約各條文之內容，無
    非係以自訴人乙○及被告己○○為和解之主體，其中第一條乃約定由自訴人乙○
    願意代案外人丙○○清償其持崇德五金行即壬○○向被告己○○所借款項；第二
    條乃指被告己○○願意代案外人丙○○清償應給付自訴人之貨款（自訴人手中原
    持有的是案外人丙○○持崇德五金行收取貨款所得之客票）；第三條則約定自訴
    人乙○與被告己○○就前揭二項約定願意採取扣抵之方式給付；第四條乃約定被
    告壬○○因自訴人與被告之交互計算，願意將已辦理掛失止付之票據辦理撤銷掛
    失止付，自訴人乙○並因而將已辦理掛失止付之票據交還給被告己○○及被告崇
    德五金行；第五條則係規範被告己○○就前揭約定扣抵後之餘額，以支票作為給
    付。顯見該和解契約中，被告壬○○僅因係崇德五金行之名義上負責人，故一起
    出名辦理撤銷掛失止付後之公示催告程序，被告壬○○辯稱：就和解事項並未實
    際參與，無詐騙自訴人方面等語，尚堪以採信。況本件和解契約之訂立，自訴人
    方面並無意思表示上之遭受詐欺之瑕疵，已如前述；就差額之找補及給付方面，
    又非被告壬○○所能置喙，則本院既查無積極、確切之事證足資認定被告壬○○
    有何自訴人所指之施用詐術以騙取回支票之犯行，要難指為與被告己○○間有何
    共同詐欺之情事而以該罪相繩。
  (三)綜上所述，本件既查無被告己○○有何偽造有價證券之犯行，復查無被告己○○
    、壬○○有何共同詐欺取財犯行之積極、確切事證，揆諸前開二、之說明，自應
    依法為被告己○○、壬○○無罪判決之諭知。
據上論斷，應依刑事訴訟法第三百四十三條、第三百零一條第一項，判決如主文。
中      華      民      國      九十二      年      五    月      七    日
                            臺灣臺中地方法院刑事第七庭
                                        法  官 林學晴
右正本證明與原本無異。
如不服本判決，應於判決送達後十日內向本院提出上訴狀，上訴於臺灣高等法院臺中
分院( 須附繕本 )。
                                        書記官
中      華      民      國      九十二      年      五    月      七    日
～FO
附表一
┌──┬───────┬──────┬──────┬──────┬────
│編號│發票金額      │發票日期    │發票人      │付款人      │票據號碼
│    │（新台幣）    │（民國）    │            │            │
├──┼───────┼──────┼──────┼──────┼────
│ １ │三十一萬六千七│九十年十一月│崎谷實業有限│臺灣土地銀行│DX009738
│    │百元          │十五日      │公司        │華江分行    │
├──┼───────┼──────┼──────┼──────┼────
│ ２ │五十萬二千九百│九十年九月三│同右        │同右        │DX009739
│    │零八元        │十日        │            │            │
└──┴───────┴──────┴──────┴──────┴────


司法院資訊處製作；財團法人民間司法改革基金會備份。
